臺灣新北地方法院刑事判決
111年度審訴字第109號
公  訴  人  臺灣新北地方檢察署檢察官
被      告  寸光輝



上列被告因竊盜等案件，經檢察官提起公訴（110度偵字第44897
號），被告於準備程序中就被訴事實為有罪之陳述，經本院合議
庭裁定改以簡式審判程序審理，判決如下：
    主  文
寸光輝犯竊盜罪，處有期徒刑陸月，如易科罰金，以新臺幣壹仟
元折算壹日；未扣案之犯罪所得iPhone 12手機貳拾壹支均沒收
，於全部或一部不能沒收或不宜執行沒收時，追徵其價額；又犯
戶籍法第七十五條第三項之冒用身分而使用他人遺失之國民身分
證罪，處有期徒刑參月，如易科罰金，以新臺幣壹仟元折算壹日
。有期徒刑部分，應執行有期徒刑捌月，如易科罰金，以新臺幣
壹仟元折算壹日。
    事實及理由
一、寸光輝分別為下列行為：
  ㈠意圖為自己不法之所有，基於竊盜之犯意，於民國110年7月1
    7日12時58分許，駕駛車牌號碼000-0000號自用小客車，前
    往新北市○○區○○路00○0號秀泰影城，趁無人注意之際，進入
    該影城倉庫內，徒手竊取林妊鎂管領之iPhone 12手機21支
    ，價值共計新臺幣（下同）740,900元，得手後旋駕駛上開
    車輛離去。
  ㈡為銷售竊得之上開手機，竟另起基於冒用身分而使用他人遺
    失之國民身分證之犯意，未經黃伯傑之同意或授權，於同日
    17時許，駕駛上開自用小客車，前往臺北市○○區○○○路00號1
    樓之99室聯冠通訊，持黃伯傑遺失之國民身分證，冒用黃伯
    傑之名義，向不知情之聯冠通訊負責人張碧蓮出示而行使之
    ，張碧蓮因而誤認係黃伯傑本人欲以612,000元之價格，出
    售上開手機21支，遂於收受上開手機21支後，支付612,000
    元與寸光輝，足生損害於黃伯傑及張碧蓮。嗣經林妊鎂盤點
    商品時發現短少，經調閱監視器錄影畫面後報警處理，經警
    循線查悉上情。
二、證據：　　　
　㈠被告寸光輝於本院準備程序及審理時之自白。 
　㈡告訴人林妊鎂、張碧蓮、黃伯傑於警詢中之指訴。
　㈢遭竊商品清單、遭竊案發現場監視器錄影檔案暨翻拍照片、
    被告駕駛上開車輛前往及離開秀泰影城之監視器錄影檔案翻
    拍照片各1份。 
　㈣被告駕駛上開車輛前往聯冠通訊之監視器錄影檔案翻拍照片
    、聯冠通訊監視器錄影檔案翻拍照片、被告出示國民身分證
    予聯冠通訊店員確認身分之監視器錄影檔案翻拍照片、被告
    變賣上開手機及取得變賣價款之監視器錄影檔案翻拍照片各
    1份
三、論罪科刑：
  ㈠核被告就事實一㈠所為，係犯刑法第320條第1項之竊盜罪；就
    事實一㈡所為，係犯戶籍法第75條第3項後段之冒用身分而使
    用他人遺失之國民身分證罪。被告就上開2罪間，犯意各別
    ，行為互殊，應予分論併罰。
　㈡爰審酌被告正值壯年，不思以正當方式獲取所需，竟竊取他
    人之財物，並冒用告訴人黃伯傑之身分證以販售竊得之手機
    ，足徵被告法治觀念淡薄，所為應予非難，惟考量被告犯後
    已坦承犯行，態度尚可，兼衡其個人戶籍資料查詢結果註記
    為高職畢業之教育程度、於警詢中自陳勉持之家庭經濟狀況
    、犯罪之動機、目的、手段、因犯罪所獲利益及所生損害及
    迄未與各該告訴人達成和解或賠償損害等一切情狀，分別量
    處如主文所示之刑，並均諭知易科罰金之折算標準，並定應
    執行刑及諭知易科罰金之折算標準。
四、查被告就事實一㈠竊得之iPhone 12手機21支，為被告之犯罪
    所得，未扣案亦未發還告訴人林妊鎂，亦無刑法第38條之2
    第2項所定過苛之虞、欠缺刑法上之重要性、犯罪所得價值
    低微或為維持受宣告人生活條件之必要情形，基於沒收制度
    澈底剝奪犯罪所得之立法意旨，自應依刑法第38條之1第1項
    前段規定以原物宣告沒收，並依刑法第38條之1第3項規定諭
    知追徵其價額。至於被告變賣上開手機21支所得之612,000
    元，為交換應沒收之原物而取得之替代價額，屬原物沒收之
    替代品，就未扣案之上開手機21支業經諭知原物沒收，此部
    分變賣所得，至多僅能供估算其犯罪所得數額以供追徵之用
    ，不能重複沒收，附此敘明。 　　
五、不另為無罪諭知部分：　　
　㈠公訴意旨認被告就事實一㈡所示時、地，在告訴人張碧蓮提供
    之「中古（二手）商品買賣契約書」上冒名簽立「黃伯傑」
    署押，以示「黃伯傑」出售物品之意，並交付告訴人張碧蓮
    而行使之等行為，應同時構成刑法第216條、第210條行使偽
    造私文書罪嫌等語。 
　㈡按犯罪事實應依證據認定之，無證據不得認定犯罪事實；不
    能證明被告犯罪或其行為不罰者，應諭知無罪之判決，刑事
    訴訟法第154條第2項、第301條第1項分別定有明文。 
  ㈢被告堅決否認涉有行使偽造私文書之犯行，辯稱：未曾在「
    中古（二手）商品買賣契約書」上冒名簽立「黃伯傑」署押
    等語。經查：觀諸聯冠通訊監視器錄影檔案暨翻拍照片，均
    無被告在上開契約書署押之影像，此有上開檔案及照片在卷
    可稽，又上開契約書上載有「黃伯傑」、「0000000000」、
    手機型號、顏色、數量及價格等文字，而該等文字之字跡均
    相似，應係出自告訴人張碧蓮之手，是被告上開所辯尚非無
    據，自無從僅憑被告提示黃伯傑之國民身分證而變賣手機，
    即遽以認定被告亦涉有行使偽造私文書之犯行。揆諸前揭說
    明，原應諭知被告此部分無罪之判決，惟公訴意旨認被告所
    涉此部分犯行，與前開經起訴論罪之冒用身分而使用他人遺
    失之國民身分證部分，有想像競合之裁判上一罪關係，爰不
    另為無罪判決之諭知。
據上論斷，應依刑事訴訟法第273條之1第1項、第299條第1項前
段，判決如主文。　
本案經檢察官張維貞偵查起訴，由檢察官宋有容到庭執行職務。
中　　華　　民　　國　　111 　年　　8 　　月　　29　　日
                  刑事第二十三庭  法  官  龔書安
上列正本證明與原本無異。
如不服本判決，應於判決送達後20日內敘明上訴理由，向本院提
出上訴狀 (應附繕本) ，上訴於臺灣高等法院。其未敘述上訴理
由者，應於上訴期間屆滿後20日內向本院補提理由書「切勿逕送
上級法院」。
                                  書記官  石秉弘
中　　華　　民　　國　　111 　年　　8 　　月　　31　　日
附錄本案論罪科刑法條全文：
中華民國刑法第320條
意圖為自己或第三人不法之所有，而竊取他人之動產者，為竊盜
罪，處5年以下有期徒刑、拘役或50萬元以下罰金。
意圖為自己或第三人不法之利益，而竊佔他人之不動產者，依前
項之規定處斷。
前二項之未遂犯罰之。

戶籍法第75條
意圖供冒用身分使用，而偽造、變造國民身分證，足以生損害於
公眾或他人者，處5 年以下有期徒刑、拘役或科或併科新臺幣50
萬元以下罰金。
行使前項偽造、變造之國民身分證者，亦同。
將國民身分證交付他人，以供冒名使用，或冒用身分而使用他人
交付或遺失之國民身分證，足以生損害於公眾或他人者，處3 年
以下有期徒刑、拘役或科或併科新臺幣30萬元以下罰金。